【裁判字號】    98,交聲,1426
【裁判日期】    981130
【裁判案由】    聲明異議
【裁判全文】
臺灣彰化地方法院交通事件裁定        98年度交聲字第1426號
原處分機關    交通部公路總局臺中區監理所彰化監理站
異  議  人
即受處分人    甲○○
上列受處分人因違反道路交通管理處罰條例案件，對於交通部公
路總局臺中區監理所彰化監理站民國98年9 月22日所為之裁決（
彰監四字第裁64-I00000000號），聲明異議，本院裁定如下：
    主  文
異議駁回。
    理  由
一、原處分意旨略以：異議人即受處分人甲○○於民國98年8 月
    6 日下午3 時5 分許，駕駛車號3191-PM 號自用一般小客車
    ，在彰化縣埔鹽鄉○○路○ 段19號前，有「汽車駕駛人行車
    速度超過規定之最高時速未滿20公里」之違規行為，為警製
    單舉發，異議人拒簽，執勤員警當場交付該舉發違反道路交
    通管理事件通知單予受處分人，嗣經原處分機關於98年9 月
    22日以彰監四字第裁64-I00000000號，裁處罰鍰新臺幣（下
    同）1600元，並記違規點數1 點，於法並無不合等語。
二、聲明異議意旨略以：異議人即受處分人駕車行經違規地點並
    無超速，執勤員警無故說異議人超速2 公里（時速62公里）
    ，異議人要求出具照片，員警回答無照片，只是以測速器按
    下的時速，但異議人確實無超速，而且當時甚多車輛經過時
    之時速均為62公里，況且員警在舉發地點所放置之「前有測
    速照相」牌子，距取締違約地點僅有20公尺，與規定之100
    公尺之距離相差太多，執勤員警顯然違法，異議人不服，爰
    依法聲明異議，請求撤銷原處分等語。
三、按駕駛人駕駛汽車，應遵守道路交通標誌、標線、號誌之指
    示，並服從交通指揮人員之指揮；行車速度，依速限標誌或
    標線之規定，無速限標誌或標線者，應依下列規定：一行車
    時速不得超過50公里，但在未劃設車道線、行車分向線或分
    向限制線之道路，或設有快慢車道分隔線之慢車道，時速不
    得超過40公里，道路交通安全規則第90條、第93條第1 項第
    1 款分別定有明文。復按汽車駕駛人，行車速度，超過規定
    之最高時速，或低於規定之最低時速，除有第43條第1 項第
    2 款情形外，處1200元以上2400元以下罰鍰；汽車駕駛人有
    下列各款所列條款之一者，除依原條款處罰鍰外，並予記點
    ：一有第33條、第38條第1 項、第40條第1 項、第45條、第
    47條第1 款至第4 款、第48條、第49條或第60條第1 項、第
    2 項第1 款至第3 款情形之一者，各記違規點數一點。二有
    第29條第1 項第1 款至第4 款、第29條之2 第1 項、第2 項
    、第30條第1 項第1款 、第2 款情形之一者，各記違規點數
    二點。三有第43條、第53條或第54條情形之一者，各記違規
    點數三點，道路交通管理處罰條例第40條、第63條第1 項分
    別定有明文。再按行車速度超過規定之最高速限或低於規定
    之最低速限之違規行為，採用固定或非固定式科學儀器取得
    證據資料證明者，於一般道路須至少於100 公尺，於高速公
    路、快速公路須至少於300 公尺前，明顯標示之，道路交通
    管理處罰條例第7 之2條 第3 項明文規定。又按，交通警員
    對其親睹之違規事實掣單舉發，就其事實之證明亦屬證人，
    如無具體事證足證其有偏頗或失實之虞，已難恣意否定其指
    證即舉發之真正，其舉發行為本質上為行政處分，行政處分
    一旦有效成立，有以公定力規定法律秩序之效力，該行政處
    分當可被推定為真正，其據以依法處分之事實亦為正確無誤
    ；又交通警員掣單舉發違反道路交通管理處罰條例所列之違
    規事實，本質上為行政處分，且係公務員基於職務上之權力
    ，依法就特定之具體事件所為具有公法上效果之單方行政行
    為，基於公務員所為公法上行為具有公信力之原則，該行政
    處分當可被推定為真正，受處分人既未就執勤員警之舉發違
    誤提出相關證據以供調查，且依卷存證據資料亦無其他積極
    證據足資證明其有捏造事實違法取締之情事，則執勤員警本
    其維護交通秩序及安全之職責所為之上開舉發行為，自應受
    到合法及正確之推定，臺灣高等法院95年度交抗字第87號、
    94年度交抗字第204 號著有判決可資參照。
四、本件舉發之事實經過，業經證人亦即執勤員警楊宏升於本院
    訊問時結證稱：當時我們是取締超速勤務，受處分人駕駛31
    91-PM 自用一般小客車，在埔鹽鄉○○路○ 段19號前，經警
    方測速器測得時速為62公里，該路段限速為50公里，受處分
    人超速12公里，經攔停後有請受處分人看我們的測速器，受
    處分人叫我們不要開單，他說他認識誰誰誰，我們說我們是
    依法行政，並無不妥，他拒絕簽收，我們有告知他到案時間
    及違規情事，因該路段為經常肇事路段，之前曾發生死亡車
    禍事故，採攔停方式有嚇阻作用，我們所用的測速儀器是經
    濟部標準檢驗局檢驗合格的廠牌MPH ，主機型號為PYTHONK
    ，並無照相設備，是採攔停告發的方式，直接在機器螢幕上
    顯示，請當事人確認無誤，始予以告發，在我們執勤地點有
    警告標示，是固定告示牌，約超過100 公尺，標示內容為「
    前方常有測速照相」，第1 面標示限速50公里，第2 面就是
    測速告示牌等語（詳見本院98年11月25日訊問筆錄），再佐
    以證人提出之經濟部標準檢驗局之雷達測速儀檢定合格證書
    ，其規格為24.150GHz （K-Band）非照相式、廠牌為MPH 、
    主機型號PYTHONK 990542、主機器號PYＺ000000000 、 檢定
    合格單號碼M0GA0000000A,M0GA0000000B 、檢定日期97年11
    月5 日、有效期限98年11月30日（見本院卷所附之雷達測速
    儀檢定合格證書），可見執勤員警以經檢驗合格且仍在有效
    期限之非照相式雷達測速儀器執行勤務，並經異議人自承其
    親自看過該測速機器螢幕上時速為62公里，又該執勤地點前
    方100 公尺有「前方常有測速照相」及速限50公里之標示牌
    ，亦經執勤員警證述無訛，足認勤值員警之取締過程並無違
    誤且適法，揆諸上揭規定及判決意旨，本院復查亦無何證據
    足資證明警員有捏造事實違法取締情事，則執勤警員本其維
    護交通秩序、安全職責所為之舉發，自應受到合法、正確之
    推定。本件原處分機關以異議人有「汽車駕駛人行車速度超
    過規定之最高時速未滿20公里」之違規行為，援引道路交通
    管理處罰條例第40條、第63條第1 項之規定，裁處罰鍰1600
    元，並記違規點數1 點，並無不當。異議人所為之異議並無
    理由，應予以駁回。
五、據上論斷，應依道路交通管理處罰條例第87條第2 項、道路
    交通案件處理辦法第19條，裁定如主文。
中    華    民    國    98    年    11    月    30    日
                  交通法庭法  官  李淑惠
以上正本證明與原本無異。
如不服本裁定，應於裁定送達後5日內，向本院提出抗告狀(須附
繕本)。
中    華    民    國    98    年    11    月    30    日
                          書記官  張清秀


司法院資訊處製作；財團法人民間司法改革基金會備份。
